【裁判字號】    95,再易,6
【裁判日期】    950626
【裁判案由】    拆屋還地
【裁判全文】
臺灣花蓮地方法院民事判決            95年度再易字第6號
    再審原告    戊○○
                壬○○
    共      同
    訴訟代理人  甲○○
    再審原告    己○○
                庚○○
                丙○○
                丁○○
                辛○○○住台北縣土城市○○路○段348號3樓
    再審被告    乙○○
上列當事人間請求拆屋還地事件，再審原告對於本院民國95年1
月10日之94年度簡上字第19號確定終局判決提起再審之訴，本院
裁定如下：
    主  文
再審之訴駁回。
再審訴訟費用由再審原告連帶負擔。
    理  由
一、按訴訟標的對於共同訴訟之各人必須合一確定者，共同訴訟
    人中一人之行為，有利於共同訴訟人者，其效力及於全體，
    民事訴訟法第56條第1項第1款前段定有明文。而共同訴訟人
    中之一人，對於確定判決聲請再審，在法院未為審判之前，
    難謂其提起再審之行為對於他共同訴訟人不利，其效力應及
    於共同訴訟人全體，即應視其聲請再審為共同訴訟人全體所
    為。查：坐落花蓮縣秀林鄉○○○段第92地號土地（下稱系
    爭土地）上之門牌號碼花蓮縣秀林鄉崇德45號房屋（下稱系
    爭房屋）為再審原告戊○○、己○○、庚○○、丙○○、丁○○、辛○○○六人基於繼承訴外人卓天養之遺產關係而公
    同共有，並借予壬○○占有、使用，則系爭房屋應否拆除，
    在再審原告戊○○等六人與被告間，必須合一確定。因此己○○等五人雖未提起再審，依上開說明，仍應認其等業已提
    起再審。又按不得上訴之判決，於宣示時確定；不宣示者，
    於公告時確定，民事訴訟法第398條第2項定有明文，本院94
    年度簡上字第19號判決（下稱原確定判決）分別於95年1 月
    10日（戊○○、壬○○、己○○、庚○○、丙○○、丁○○
    部分）及同年2月23日宣判（辛○○○部分）並確定，是再
    審原告戊○○、壬○○於95年2月9日具狀提起再審時，辛○○○部分之判決雖尚未確定，然於本院裁定前，該判決對辛○○○亦已確定，本件再審之聲請即為合法，合先敘明。
二、次按再審之訴不合法者，法院應以裁定駁回之；再審之訴顯
    無再審理由者，得不經言詞辯論，以判決駁回之，民事訴訟
    法第502條定有明文。又按有下列各款情形之一者，得以再
    審之訴對於確定終局判決聲明不服。但當事人已依上訴主張
    其事由或知其事由而不為主張者，不在此限：1.適用法規顯
    有錯誤者；10.證人、鑑定人、通譯、當事人或法定代理人經
    具結後，就為判決基礎之證言、鑑定、通譯或有關事項為虛
    偽陳述者；前項第7款至第10款情形，以宣告有罪之判決或
    處罰鍰之裁定已確定，或因證據不足以外之理由，而不能為
    有罪之確定判決或罰鍰之確定裁定者為限，得提起再審之訴
    ，民事訴訟法第496條第1項第1款、第10款、第2項分別定有
    明文。
三、聲請意旨略以：
  (一)原確定判決認為再審被告為系爭土地之所有權人，且未因遷
    徙而喪失所有權乙節，與原住民保留地開發管理辦法第18、
    19條規定有違，再審被告既然居住在桃園，依上開辦法應該
    喪失系爭土地之所有權，原審適用法規顯有錯誤。
  (二)又再審被告於秀林鄉公所召開調解會議時，要求再審原告以
    新台幣（下同）50萬元購買系爭土地，否則就要再審原告拆
    屋還地，致調解不成立，然再審被告在原審審理時，卻否認
    有開口敲詐50萬元之事實，為虛偽陳述，影響判決結果，爰
    依民事訴訟法第496條第1項第1款及第10款之事由聲請再審
    云云。
  (三)並聲明：原判決廢棄，駁回再審被告之訴。
四、經查：
  (一)按依本辦法取得之耕作權或地上權登記後繼續自行經營或自
    用滿五年，經查明屬實者，由行政院原住民族委員會會同耕
    作權人或地上權人，向當地登記機關申請辦理所有權移轉登
    記；又原住民取得原住民保留地所有權後，除政府指定之特
    定用途外，其移轉之承受人以原住民為限；另原住民取得耕
    作權、地上權、承租權或無償使用權之原住民保留地，因死
    亡無人繼承、無力自任耕作、遷徙或轉業致不能繼續使用者
    ，經原住民保留地土地權利審查委員會通過後，由鄉（鎮、
    市、區）公所收回之，原住民保留地開發管理辦法第17條第
    1項、第18條第1項、第19條第1項分別定有明文。查：系爭
    土地原由訴外人呂銘進於58年12月31日設定耕作權，嗣由訴
    外人呂丙南、呂金鶯、呂信安繼承耕作權，並於69年9月18
    日取得所有權後，始由再審被告於92年9月19日，因分割繼
    承而取得所有權之經過，業經原審認定無訛，且為再審原告
    所不爭執，則依上開辦法第19條第1項規定之文義解釋可知
    ，所有權並不受該條規定之限制，亦即，所有權人並不因嗣
    後遷徙致不能繼續使用土地，而喪失所有權，是原確定判決
    適用法規並無錯誤，再審原告依據民事訴訟法第496條第1項
    第1款事由聲請再審，顯無理由。
  (二)至於再審原告指摘再審被告為虛偽陳述乙節，經本院命其補
    正再審被告經宣告有罪之判決或處罰鍰之裁定，其逾期未能
    提出，已難謂合法；況經核閱歷次筆錄，再審被告於原審並
    未具結，且兩造之調解過程，亦非原審判決再審原告敗訴之
    基礎，綜上，再審原告依據民事訴訟法第496條第1項第10款
    事由聲請再審，亦屬顯無理由。
  (三)綜上，再審原告之聲請顯無理由，爰不經言詞辯論，逕予駁
    回。
五、爰依民事訴訟法第502條第2項、第95條、第78條、第85條第
    2項，裁定如主文。
中    華    民    國    95    年    6     月    26    日
                        臺灣花蓮地方法院民事庭
                            審判長法官  吳順龍
                            法      官  陳雅敏
                            法      官  蕭一弘
上列正本證明與原本無異。
如對本裁定不服，應於送達後10日內，向本院提出抗告狀（應抄
附繕本）。
中    華    民    國    95    年    6     月    26    日
                            法院書記官  詹益盛


司法院資訊處製作；財團法人民間司法改革基金會備份。
